【裁判字號】    92,訴,644
【裁判日期】    920731
【裁判案由】    損害賠償
【裁判全文】
臺灣臺北地方法院民事判決                          九十二年度訴字第六四四號
    原      告  甲○○
    被      告  君紳有限公司
    法定代理人  丙○○
    訴訟代理人  乙○○
右當事人間損害賠償事件，本院判決如左：
    主      文
原告之訴駁回。
訴訟費用由原告負擔。
    事實及理由
壹、原告起訴主張於民國九十年十一月二十日與被告簽訂工程協議書，由被告承攬裝
    潢伊所有坐落台北縣中和市○○路六八一號五樓之五之房屋（以下簡稱系爭工程
    ），惟因被告所為施工有諸多缺失，而被告所簽發之面額新台幣（下同）九十萬
    元、到期日九十年十二月三十一日之本票乙紙，係作為確保施工品質之保證票，
    為此依工程合約之約定，請求判決(一)被告應給付原告九十萬元及自本票到期日起
    清償日止，按日息萬分之五計算之遲延利息；(二)被告應於中國時報全國版第一版
    登道歉啟事（如附件一所示）。並提出系爭本票、保固書、存證信函、工程施工
    說明及估價明細等影本為證。
貳、被告則以：系爭工程業已於九十一年二月八日完工，並於同年二月九日交屋驗收
    完畢，是系爭工程既經驗收完畢，即表示無任何瑕疵，故原告提起本件訴訟自無
    理由等語，本院答辯聲明：原告之訴駁回。復提出系爭工程合約書、工程驗收單
    等影本為證。
參、查原告主張前述時、地與被告簽訂系爭工程合約之事實，為被告所不爭執，並有
    卷附系爭工程合約影本為證，惟原告起訴主張被告所施工之裝潢工作有瑕疵，為
    此提起本件訴訟，但此為被告所否認，並以前揭情詞置辯，是本件首應審究者為
    被告所施工之裝潢工作是否有瑕疵，原告是否已為相當之證明乙節，分析如下：
    (一)按當事人主張有利於己之事實者，就其事實有舉證責任，民事訴訟法第二百七
      十七條定有明文，又原告於起訴原因已有相當之證明，而被告於抗辯事實並無
      確實證明方法，僅空言爭執者，當然認定其抗辯事實之非真正，而應為被告不
      利之認定，又原告對於自己主張之事實已盡證明之責後，被告對其主張，如抗
      辯其不實，並提出反對之主張者，則被告對其反對之主張，亦應負證明之責，
      此為舉證責任分擔之原則，另民事訴訟法如係原告主張權利者，應先由原告負
      舉證之責，若原告不能舉證，以證實自己主張之事實為真實，則被告就其抗辯
      事實即令不能舉證，或其舉證尚有疵累，亦應駁回原告之訴，有最高法院十七
      年上字第九一七０號、十八年上字第一六七九號、同年上字第二八五五號判例
      及七十二年台上字第四二二五號判決意旨可資參照。
    (二)經查依兩造所不爭之系爭工程合約第九條約定（完工驗收）「本工程完工時，
      甲方（即原告）應派人於三日內驗收，倘若工程尚有缺失，甲方須列出修改清
      單交由乙方（即被告），並於議訂期限內負責修改完善，否則視同驗收完成，
      若缺失改善之部分未達協議項目之百分之五，甲方應就合格部分辦理驗收手續
      。」等內容以觀，可徵兩造對於系爭工程之如何辦理驗收手續特別明文規定，
      亦即於被告陳報完工後，原告應於三日內辦理驗收，若認有缺失，原告得列出
      修改清單交由被告訂期改善，若原告未為任何表示即視同完成驗收手續，至為
      灼明。
    (三)惟查系爭工程業於九十一年二月九日辦理工程驗收，且完成驗收手續，此有兩
      造所不爭執之工程驗收單為憑，再觀該在該工程驗收單上除記載「已完成交屋
      」並由原告親自署名外，並無任何有關系爭工程有何瑕疵之記錄，此外原告復
      未提出任何積極證據足以證明驗收當日有工程瑕疵之文件，揆諸前揭系爭工程
      合約第九條之約定，足認原告於是日業已辦理驗收完成程序，至於被告於九十
      一年五月間所自行表列之缺失（詳如附件二），惟此均為驗收日後由原告自行
      表列之缺失，是否可歸責於被告施工原因亦應由其負舉證之責，況且依兩造所
      不爭之系爭工程合約第十條（保固期限）「本工程自正式驗收日起，保固期間
      一年，如確因施工不良所造成之損壞，乙方應負免費修繕之責，但如因天災、
      人為操作不當或其他不可抗拒之因素而造成之損壞，則不在保固範疇之內」等
      字樣，以及原告於九十一年二月八日所出具之保固書記載「本公司承接甲○○
      位於中和市○○路六八一號五樓之四裝潢工程。已於九十一年二月八日完工，
      保固期間限自九十一年二月八日至九十二年二月七日止。」，執之，縱使原告
      所主張前揭自行表列如附件二所示之缺失，確可歸責於因被告施工不良所造成
      之損壞，依前開規定，自隸應屬於被告之保固責任，顯與原告起訴主張被告應
      負瑕疵責任乙節，要難採信。
    (四)綜上所述，原告並未提出積極證據證明被告於陳報系爭工程完工後通知其驗收
      時有何工程施工上之瑕疵，被告抗辯交屋時並無瑕疵乙節，自屬可採，從而原
      告主張依兩造所簽訂系爭工程合約之法律關係，請求被告賠償如訴之聲明所示
      ，為無理由，應予駁回。
    (五)本件事證已臻明確，兩造其餘攻擊防禦方法及證據經本院詳予審酌，核與判決
      結果不生影響，不再逐一論述，併此敘明。
肆、結論：原告之訴為無理由，依民事訴訟法第七十八條，判決如主文。
中      華      民      國    九十二    年      七      月    三十一    日
                                       民事第四庭  法  官    陳博文
右正本係照原本作成
如對本判決上訴，須於判決送達後廿日內向本院提出上訴狀
中      華      民      國    九十二    年      七      月    三十一    日
                                                   書記官    蔡嘉萍


司法院資訊處製作；財團法人民間司法改革基金會備份。
